【裁判字號】    95,訴,1173
【裁判日期】    950912
【裁判案由】    偽造有價證券
【裁判全文】
臺灣臺南地方法院刑事判決                95度訴字第1173號
公  訴  人  臺灣臺南地方法院檢察署檢察官
被      告  乙○○
選任辯護人  趙哲宏律師
            楊淑惠律師
上列被告因偽造有價證券案件，經檢察官提起公訴（95年度偵字
第10021號），本院判決如下：
    主  文
乙○○共同意圖供行使之用，而偽造有價證券，處有期徒刑壹年
陸月；緩刑參年。偽造之「鑫城螺絲有限公司」印章壹顆及附表
所示之偽造支票壹張均沒收。
    事  實
一、乙○○因友人林俊卿向地下錢莊借款時以其為聯絡人，卻未
    清償借款，致地下錢莊因追索無著，竟向乙○○逼債。乙○
    ○因需錢甚急，為了透過莊怡君向地下錢莊借錢，竟與成年
    人林俊卿共同基於意圖供行使之用之犯意聯絡（林俊卿涉案
    部分另案辦理），先由乙○○於民國九十四年七月一日某時
    許，在其父親甲○○經營之「鑫城螺絲有限公司」辦公室書
    桌抽屜內，竊取其父親甲○○所有之玉山銀行臺南分行票號
    ＡＡ0000000號空白支票一張，再於其與甲○○位於
    臺南縣歸仁鄉○○村○○路○段二百七十八號之住處客廳之
    電視機上方櫃子內，竊取「甲○○」之私章一個（乙○○所
    涉親屬間竊盜罪嫌部分未據告訴），並於同年七月間某日，
    與林俊卿共同前往某不詳刻印店，偽刻「鑫城螺絲有限公司
    」之公司章後，蓋於上開支票發票人欄，票面金額欄填載新
    台幣（下同）六萬元後，交予莊怡君持向地下錢莊處調借現
    金使用（地下錢莊人員「阿牛」涉犯重利罪嫌部分，另案辦
    理）。嗣甲○○發現支票遺失，申請掛失止付，而輾轉取得
    上開支票之黃秋學，復將該支票存入友人鍾其芳所有之中國
    信託商業銀行中華分行帳號000000000000號帳
    戶內代收，遭票據交換所發現該支票業經掛失而退票，始循
    線查獲。
二、案經臺南縣警察局善化分局報告臺灣臺南地方法院檢察署檢
    察官偵查起訴。
    理  由
一、證據能力部分：按被告以外之人於審判外之陳述，雖不符前
    四條之規定，而經當事人於審判程序同意作為證據，法院審
    酌該言詞陳述或書面陳述作成時之情況，認為適當者，亦得
    為證據。當事人、代理人或辯護人於法院調查證據時，知有
    第一百五十九條第一項不得為證據之情形，而未於言詞辯論
    終結前聲明異議者，視為有前項之同意，刑事訴訟法第一百
    五十九條之五第一、二項分別定有明文。查本件被告乙○○
    於本院審理時對證人即被害人甲○○於警、偵訊時之指訴，
    及證人林俊卿、莊怡君、黃秋學於警、偵訊時之證述均表示
    無意見，有本院九十五年八月二十九日審判筆錄在卷可稽。
    是以，本件證人即被害人甲○○之指訴及證人林俊卿、莊怡
    君、黃秋學之證述，均得作為本案之證據方法。
二、實體部份：前揭事實，業據被告乙○○於偵訊及本院審理時
    均坦承不諱，並與證人即被害人甲○○之指訴及證人林俊卿
    、莊怡君、黃秋學於警詢、偵訊時所證述之情節互核相符，
    復有上開支票、遺失票據申報書、票據掛失止付通知書、退
    票理由單、委託書及本票（以上均為影本）在卷可稽。是以
    被告之自白確與事實相符，本件事證明確，被告犯行堪予認
    定，應依法論科。
三、論罪科刑：
  (一)按行為後法律有變更者，適用行為時之法律。但行為後之法
    律有利於行為人者，適用最有利於行為人之法律，刑法第二
    條第一項定有明文。查被告乙○○行為後，刑法已於九十四
    年二月二日修正公布，並於九十五年七月一日生效施行。茲
    比較本案所涉新舊刑法：
    1.就被告所犯共同偽造有價證券罪，刑法第二十八條業經修
      正。修正前刑法第二十八條之規定為：「二人以上共同實
      施犯罪之行為者，皆為正犯」，修正施行後之規定則為：
      「二人以上共同實行犯罪之行為者，皆為正犯」，揆諸本
      條之修正理由係為釐清陰謀共同正犯、預備共同正犯是否
      合乎正犯之要件。而本件被告所幫助之正犯，其犯行非屬
      陰謀、預備共同正犯，適用新舊法之結果，修正後之規定
      並非較有利於正犯，依刑法第二條第一項本文之規定，仍
      應適用修正前刑法第二十八之規定。
    2.查被告行為後，刑法第五十九條業經修正，惟刑法第五十
      九條規定為法院就刑之裁量及酌減審認標準見解之明文化
      ，非屬法律之變更，並無適用刑法第二條比較新舊法問題
      ，應逕行適用裁判時之新法。
    3.次查被告行為後，刑法有關緩刑之規定，已由修正前第七
      十四條第一款「受二年以下有期徒刑、拘役或罰金之宣告
      ，而有下列情形之一，認以暫不執行為適當者，得宣告二
      年以上五年以下之緩刑，其期間自裁判確定之日起算：一
      、未曾受有期徒刑以上刑之宣告」之規定，修正為同條第
      一項第一款「受二年以下有期徒刑、拘役或罰金之宣告，
      而有下列情形之一，認以暫不執行為適當者，得宣告二年
      以上五年以下之緩刑，其期間自裁判確定之日起算：一、
      未曾因故意犯罪受有期徒刑以上刑之宣告者」，不論依修
      正前後規定，被告均符合宣告緩刑之要件，修正後之規定
      並非較有利於行為人，依刑法第二條第一項本文之規定，
      仍應適用修正前刑法第七十四條第一款之規定。
  (二)核被告乙○○所為，係犯刑法第二百零一條第一項之偽造有
    價證券罪；其與林俊卿間，就上開偽造有價證券犯行，有犯
    意聯絡及行為分擔，均為共同正犯。又按偽造印章、印文署
    押而偽造有價證券，該有價證券內所蓋之印文或署押，乃構
    成證券之一部，而所刻之印章，為偽造之階段行為，均應包
    括於偽造罪之內，並不生牽連或想像競合之問題（二十六年
    渝上字第一五五號判例參照）；次按偽造有價證券而後加以
    行使，因偽造罪之法定刑較行使罪為重，依低度行為吸收於
    高度行為之原則，自應依偽造罪處斷（二十四年上字第四五
    八號判例參照）。查前揭偽造之有價證券支票內所蓋之「甲
    ○○」及「鑫城螺絲有限公司」之印文，乃構成該有價證券
    支票之一部，故被告偽造印章、盜用印章印文之階段行為，
    為偽造有價證券之全部行為所吸收；被告偽造支票後復持以
    行使，行使之低度行為為偽造之高度行為所吸收，均不另論
    罪。又查被告係因受林俊卿拖累，致遭地下錢莊逼債，始一
    時情急未經深思熟慮而誤觸法網；且被告犯後自白犯罪，未
    再推諉卸責，態度良好；復參酌被告係偽造自己父親所營公
    司之支票，僅偽造一張，面額僅六萬元，被告之父親甲○○
    已當庭表示原諒、被告素行良好無任何前科等情事，則被告
    上開所為固係違法，然犯罪情節尚屬輕微，並非情無可憫之
    處，然本罪最低法定刑為三年以上有期徒刑實為情輕法重，
    本院經審酌上開情狀，認對被告科以法定最低刑度，猶嫌過
    重，爰依刑法第五十九條規定，減輕其刑。爰審酌被告並無
    前科紀錄品行尚佳、與被害人為父女關係，因遭地下錢莊逼
    債，一時情急致為本件犯行，且所偽造支票之金額尚非甚高
    ，及其犯罪之手段與犯後坦承犯行態度良好，被害人亦表示
    不予追究等一切情狀，量處如主文所示之刑，以示懲儆。又
    被告前未曾受有期徒刑以上刑之宣告，有臺灣高等法院被告
    全國前案紀錄表各一紙在卷可按，其犯罪後已知悔悟，本院
    認其經此科刑教訓後，當益知警惕，信無再犯之虞，因認其
    所受宣告之刑，以暫不執行為適當，爰併予宣告如主文所示
    之緩刑期間，以啟自新。
  (三)偽造之「鑫城螺絲有限公司」印章一顆，雖未經扣押在案，
    然無積極證據證明業已滅失，爰依刑法第二百十九條規定宣
    告沒收；另系爭如附表所示之支票一紙，係偽造之有價證券
    ，亦應依現行刑法第二百零五條規定宣告沒收。至於前揭支
    票上偽造之「甲○○」及「鑫城螺絲有限公司」之印文已從
    屬於該偽造支票沒收，爰不再單獨為沒收之諭知。
據上論斷，應依刑事訴訟法第二百九十九條第一項前段，刑法二
條第一項本文、修正前刑法第二十八條、刑法第二百零一條第一
項、第二百零五條、第二百十九條、第五十九條、修正前刑法第
七十四條第一款，判決如主文。
本案經檢察官莊玲如到庭執行職務。
中    華    民    國    95    年    9     月    12    日
                  刑事第七庭  審判長法  官  蘇義洲
                              法        官  洪士傑
                              法        官  徐文瑞
以上正本證明與原本無異。
如不服本判決，應於判決送達後10日內，向本院提出上訴狀。
                                    書記官  張宜柔
中    華    民    國    95    年    9     月    12    日
論罪科刑條文：
中華民國刑法第201條
意圖供行使之用，而偽造、變造公債票、公司股票或其他有價證
券者，處3年以上10年以下有期徒刑，得併科3千元以下罰金。
行使偽造、變造之公債票、公司股票或其他有價證券，或意圖供
行使之用，而收集或交付於人者，處1年以上7年以下有期徒刑，
得併科3千元以下罰金。
附表：
┌──┬─────┬────┬───┬────┬────────┐
│編號│ 票    號 │ 付款人 │ 金額 │ 發票日 │     發票人     │
│    │          │        │      │（民國）│                │
├──┼─────┼────┼───┼────┼────────┤
│ 一 │AA0000000 │玉山銀行│新台幣│94.08.19│鑫城螺絲有限公司│
│    │          │臺南分行│六萬元│        │                │
└──┴─────┴────┴───┴────┴────────┘


司法院資訊處製作；財團法人民間司法改革基金會備份。
